【裁判字號】    96,交訴,365
【裁判日期】    970114
【裁判案由】    公共危險等
【裁判全文】
臺灣臺中地方法院刑事判決             96年度交訴字第365號
公  訴  人  臺灣臺中地方法院檢察署檢察官
被      告  乙○○
上列被告因公共危險案件，經檢察官提起公訴（九十六年度偵字
第一七五三二號），被告於準備程序中就被訴事實為有罪之陳述
，經告以簡式審判之旨，並聽取意見後，本院合議庭裁定由受命
法官獨任進行簡式審判程序，判決如下：
    主    文
乙○○服用酒類，不能安全駕駛動力交通工具而駕駛，處拘役肆
拾日，如易科罰金，以新臺幣壹仟元折算壹日；又駕駛動力交通
工具肇事，致人傷害而逃逸，處有期徒刑陸月，如易科罰金，以
新臺幣壹仟元折算壹日。
    犯罪事實
一、乙○○於民國九十六年七月七日二十一時許，在臺中縣霧峰
    鄉友人住處，飲用高粱酒一杯後，已達於不能安全駕駛之狀
    態，竟仍於同日二十二時許，駕駛車牌號碼PO─七八四三號
    自用小客車，沿霧峰鄉○○路往臺中縣大里市之方向行駛，
    嗣於當日同日二十二時三十五分許，行經中正路省諮議會前
    ，本應注意駕駛人駕駛汽車行經交岔路口，應遵守燈光號誌
    之指示，並注意車前交通狀況，以避免危險之發生，且按當
    時情形又無不能注意之情事，竟因酒後疏於注意，而於路口
    燈號為紅燈時，仍貿然闖越中正路與林森路交岔路口行駛，
    適有甲○○騎乘車牌號碼UB三─一○五號輕型機車自對向車
    道往南投縣草屯鎮之方向行駛而來，遭乙○○所駕駛之自小
    客車撞擊後，當場人車倒地，致使甲○○受有右前臂擦、裂
    傷等之傷害（乙○○所涉過失傷害部分，業據甲○○於偵查
    中撤回告訴，由檢察官另為不起訴處分確定）。詎乙○○駕
    駛上開自小客車肇事後，竟未下車察看甲○○之傷勢、呼叫
    救護車或停留現場協助送醫處理，另基於肇事逃逸之犯意，
    隨即駕駛上開自小客車逃逸離開現場。適有於該處執行巡邏
    勤務之員警當場目擊車禍發生經過並駕車自後追趕乙○○所
    駕駛之自小客車，而於臺中縣霧峰鄉○○路三○四號前攔停
    乙○○，經警帶回臺中縣警察局霧峰分局霧峰派出所進行酒
    精濃度測試，測得其呼氣中所含酒精濃度達每公升一. ○二
    毫克。
二、案經臺中縣警察局霧峰分局報告臺灣臺中地方法院檢察署檢
    察官偵查起訴。
    理    由
一、本件被告乙○○所犯係死刑、無期徒刑、最輕本刑為三年以
    上有期徒刑以外之罪，其於準備程序中就被訴事實為有罪之
    陳述，經告知簡式審判程序之旨，並聽取公訴人及被告之意
    見後，本院合議庭認為適宜而裁定由受命法官獨任進行簡式
    審判程序，合先敘明。
二、上開酒醉駕車及肇事逃逸之犯罪事實，業據被告於本院準備
    程序及審理時供承不諱，核與證人即被害人甲○○於警詢、
    偵訊中之指訴及證人即當場目擊本件車禍發生並執行攔停之
    員警李明發於偵查中證述之情節相符，復有刑法第一百八十
    五條之三查獲後測試、觀察職務報告、汽車駕駛人酒後駕車
    生理協調平衡檢測紀錄表、酒精測定記錄表、道路交通事故
    現場圖、道路交通事故調查報告表（一）（二）、臺中縣警
    察局霧峰交通分隊處理道路交通事故談話記錄表、照片二十
    二張及霧峰澄清醫院診斷證明書等在卷可憑。按刑法第一百
    八十五條之三，條文中所稱「不能安全駕駛動力交通工具」
    係屬不確定之法律概念，除衡之行為人駕車時飲用酒類之程
    度及血液中酒精含量之多寡外，並應參以行為人當時之精神
    狀態、駕馭車輛之情形及對於交通號誌或指揮之遵守能力，
    以資相佐，斷非徒以飲酒數量作為取決是否成罪之唯一標準
    。惟駕駛人於呼氣中酒精濃度達每公升零點五五毫克以上者
    ，依据科學數据統計結果，其肇事率為常人之十倍，固呼氣
    中酒精濃度達每公升零點五五毫克以上者，得認為不能安全
    駕駛，已無疑議，法務部八十八年五月十八日法八八檢字第
    ００一六六九號函即同此意旨。被告駕車前即已飲用酒類，
    於駕駛車輛肇事後，經警測定其吐氣中所含酒精成分已達每
    公升一. ○二毫克，揆之前揭說明，其駕駛車輛之注意能力
    已因飲酒而較平日為低，並與他車發生碰撞，顯已不能安全
    駕駛動力交通工具事証明確。再按汽車駕駛人駕駛汽車肇事
    致人受傷或死亡，應即採取救護或其他必要措施，並向警察
    機關報告，不得駛離或逃逸，道路交通安全規則第六十二條
    第一項定有明文，被告駕車肇事後旋即逃離現場，被告肇事
    逃逸之犯行，亦堪以認定。
三、查被告乙○○行為後，刑法第一百八十五條之三之服用酒類
    重大違背安全駕駛罪業經總統於九十七年一月二日，以華總
    一義字第○九六○○一七七八四一號令修正公布，並自同年
    月四日起施行。修正前刑法第一百八十五條之三之法定刑原
    為「一年以下有期徒刑、拘役或三萬元以下罰金」，修正後
    則為「一年以下有期徒刑、拘役或科或併科十五萬元以下罰
    金」，經比較新舊法結果，以舊法較有利於行為人，故應依
    刑法第二條第一項前段之規定，適用行為時之法律即修正前
    刑法第一百八十五條之三之規定，予以論處。核被告乙○○
    於飲用酒類後，已達於不能安全駕駛動力交通工具之程度，
    竟猶執意駕車，並於車禍肇事後致被害人受傷後自現場逃逸
    ，所為係犯刑法一百八十五條之三之服用酒類重大違背安全
    駕駛罪及同法第一百八十五條之四之駕駛動力交通工具肇事
    致人傷害逃逸罪。被告所犯上開二罪間，犯意各別，行為互
    殊，應予分論併罰。爰審酌被告飲酒後，精神狀態已受相當
    影響，僅圖一己往來交通之便，率爾駕車，對於道路公共安
    全已生顯著之危險，並因此肇事造成被害人甲○○受傷；又
    被告於肇事後竟未停留現場或通知員警前來處理，逕自駕車
    逃逸，惡性非輕；惟被告於犯後坦承犯行，且已與被害人甲
    ○○達成民事和解，有和解書一份在卷可參（過失傷害部分
    並經被害人甲○○於偵查中撤回告訴），犯後態度尚屬良好
    等一切情狀，分別量處如主文所示之刑，並均諭知易科罰金
    之折算標準，以示懲儆。
據上論斷，應依刑事訴訟法第二百七十三條之一第一項、第二百
九十九條第一項前段，刑法第二條第一項前段、刑法第一百八十
五條之三（修正前）、第一百八十五條之四、第四十一條第一項
前段，刑法施行法第一條之一第一項、第二項後段，判決如主文
。
本案經檢察官丙○○到庭執行職務。
中    華    民    國    97    年    1    月    14    日
                  刑事第二庭  法  官 許金樹
以上正本證明與原本無異。
如不服本判決，應於判決送達後十日內，向本院提出上訴狀（須
附繕本）。
上訴書狀如未敘述理由，應於上訴期間屆滿後20日內補提理由書
狀於本院。（應敘述具體理由並附繕本）。
                              書記官 王崑煜
中    華    民    國    97    年    1    月    14    日
附錄法條：
刑法第一百八十五條之三：
服用毒品、麻醉藥品、酒類或其他相類之物，不能安全駕駛動力
交通工具而駕駛者，處一年以下有期徒刑、拘役或科或併科十五
萬元以下罰金。
刑法第一百八十五條之四：
駕駛動力交通工具肇事，致人死傷而逃逸者，處六月以上五年以
下有期徒刑。


司法院資訊處製作；財團法人民間司法改革基金會備份。
